【裁判字號】    98,小上,47
【裁判日期】    980504
【裁判案由】    清償債務
【裁判全文】
臺灣板橋地方法院民事裁定              98年度小上字第47號
上  訴  人  乙○○
被 上 訴人  美商花旗銀行股份有限公司
法定代理人  甲○○
上列當事人間請求清償債務事件，上訴人對於中華民國98年3 月
12日本院板橋簡易庭97年度板小字第4627號第一審判決提起上訴
，本院裁定如下：
    主  文
上訴駁回。
第二審訴訟費用新臺幣壹仟伍佰元由上訴人負擔。
    理  由
一、按對於小額程序第一審裁判之上訴或抗告，非以其違背法令
    為理由，不得為之。又提起上訴，上訴狀內應記載上訴理由
    ，表明原判決所違背之法令及其具體內容、暨依訴訟資料可
    認為原判決有違背法令之具體事實，民事訴訟法第436 條之
    24第2項、第436條之25分別定有明文。是當事人以小額訴訟
    程序之第一審判決違背法令為理由提起上訴時，就原判決如
    何不適用法規或適用法規不當，其上訴狀或理由書應有具體
    之指摘，並揭示該法規之條項或其內容，若係成文法以外之
    法則，應揭示該法則之旨趣，倘為司法院解釋或最高法院之
    判例，則應揭示該判解之字號或其內容，如依民事訴訟法第
    469條第1款至第5 款所列各款事由提起上訴者，其上訴狀或
    理由書應揭示合於該條款之事實，從而，小額訴訟程序上訴
    人之上訴狀或理由書未依上述方法為表明者，即難認已對原
    判決之違背法令有具體之指摘，其上訴自難認為合法。又當
    事人於第二審程序不得提出新攻擊或防禦方法，亦為同法第
    436 條之28前段所明定，是上訴人如於上訴後提出新攻擊或
    防禦方法，上訴審法院自不得予以審酌。
二、本件上訴人係對於小額訴訟之第一審判決提起上訴，核其上
    訴理由狀所載指陳：(一)伊已找到訴外人即主債務人李德康，
    並願出庭作證，證明被上訴人所提信用卡保證契約早已失效
    ；且訴外人李德康亦能證明，寫新申請書時並無「升等」二
    字，該字樣為被上訴人事後所加蓋。(二)訴外人李德康於民國
    92年間（按：應係93年之誤繕）已發新申請之萬事達金卡，
    被上訴人卻沿用上訴人82年的保證契約。上訴人乃於97年12
    月間傳真取消上訴人93年保證契約之書面文件，此經被上訴
    人之李姓職員確認，惟事後其以書面及電話告知訴外人李德
    康保證契約取消未經核准，經訴外人李德康要求通聯紀錄，
    又遭以年代久遠尚需時間調查，刻意拖延，惟訴外人李德康
    傳真取消保證契約的申請，有得被上訴人之武姓職員回覆該
    保證契約已取消完成，又經被上訴人之李姓職員確認確有其
    事，在被上訴人提不出未核准證據的情形下，足認兩造之保
    證契約已終止。(三)普卡主契約早於85年訴外人李德康申請萬
    事達金卡時就已終止，上訴人之保證契約基於從屬性原則，
    應隨同主契約一併終止等語。並聲明求為判決：原判決廢棄
    ；被上訴人於第一審之訴及假執行之聲請均駁回。
三、經查：
  (一)本件上訴人於上訴後始另舉證人李德康為證據方法，欲證明
    被上訴人所提信用卡保證契約早已失效、寫新申請書時並無
    「升等」二字，該字樣為被上訴人事後所加蓋等情，然該人
    證乃為第一審程序中未提出之新證據，此係上訴人上訴後始
    行提出之新攻擊或防禦方法，揆諸前開規定，本院依法不得
    予以審酌，是上訴人此部分主張，委無足取。
  (二)1.按「就連續發生之債務為保證，而未定有期間者，保證人
      得隨時通知債權人終止保證契約。」，民法第754 條第1
      項定有明文。又「未定期間之最高限額保證契約，在保證
      人依民法第754 條規定終止或有其他消滅原因以前，所生
      約定範圍內之債務，不逾最高限額者，均為保證契約效力
      所及。故在該保證契約有效期間內，所發生約定範圍內之
      債務，如債權人允許主債務人延期清償，而所延展之清償
      期仍在保證契約有效期間內者，保證人自不得援引首開法
      條主張不負保證責任。」，最高法院著有91年台上字第15
      85號判決可資參照。
    2.本件上訴人主張李德康於97年12月間傳真取消上訴人92年
      保證契約之書面文件，經被上訴人之李姓職員確認，惟事
      後其以書面及電話告知保證契約取消未經核准，經李德康
      要求通聯紀錄，確遭刻意拖延，惟李德康傳真取消保證契
      約的申請，有得被上訴人之武姓職員回覆該保證契約已取
      消完成，又經被上訴人之李姓職員確認確有其事，在被上
      訴人提不出未核准證據的情形下，足認兩造之保證契約已
      終止等語，查，本件係李德康於82年間向被上訴人申請使
      用萬事達普卡（卡號:0000000000000000） ，信用額度為
      新台幣（下同）5 萬元，上訴人並於82年2 月4 日出具保
      證書，同意就李德康使用信用卡消費之債務負連帶清償責
      任。嗣李德康於85年4 月11日申請換發萬事達信用卡普卡
      為金卡（原卡號為：0000000000000000，後因遺失申請補
      發，卡號為:0000000000000000） ，再於93年9 月29日申
      請換發金卡為白金卡（卡號為:0000000000000000） ，並
      提高持卡人之信用額度，至95年2 月17日止，李德康使用
      上開萬事達白金卡尚欠391235元，及自95年2 月18日起至
      清償之日止，按年息20% 計算之利息未為清償之事實，為
      兩造不爭執，並有被上訴人所提申請書、保證書、電腦帳
      務資料、帳單、約定條款影本為證，其中被上訴人雖未提
      出李德康於82年間向原告申請使用萬事達信用卡普卡之申
      請書，惟從被上訴人所提李德康於85年間申請換發普卡為
      金卡之申請書填載所持有被上訴人發行信用卡之卡號為00
      00000000000000，申請書上並蓋有「升等」二字，足認李
      德康係於普卡信用卡使用契約仍有效之時申請換發金卡使
      用，上訴人於原審到庭時固不爭執簽立保證書及李德康先
      使用原告多張信用卡之事實，惟否認需負保證責任。經查
      ：李德康於82年間向被上訴人申請使用信用卡時上訴人並
      出具保證書，其中約定事項第2 項載明：「連帶責任保證
      人對於申請人（即持卡人）因使用花旗銀行信用卡而發生
      之金額及因遲延付款而發生之利息，願與申請人（即持卡
      人）負連帶清償全責，並聲明自願拋棄民法債編第二十四
      節有關保證人規定之一切權利」字樣（見原審卷第5 頁）
      ，則上訴人於簽立上開保證書時並未約定其保證之信用卡
      之特定卡號、額度及使用期限為何，李德康使用之信用卡
      之卡號、額度及其使用期限係由被上訴人決定，是上訴人
      就李德康消費記帳款之保證債務顯係未定期限之保證，依
      上開約款亦說明上訴人之保證責任為未定期限之最高限額
      保證契約。揆諸前開判決意旨，在保證人依民法第754 條
      規定終止或有其他消滅原因以前，所生約定範圍內之債務
      ，不逾最高限額者（即最早簽訂之信用卡使用契約之額度
      5 萬元），均為保證契約效力所及。
    3.本件被上訴人否認兩造曾終止上開保證契約，上訴人上訴
      意旨雖稱訴外人李德康於「97年12月間」傳真予被上訴人
      取消上訴人保證契約之書面文件等語，然此亦係上訴人上
      訴後始行提出之新攻擊或防禦方法，揆諸民事訴訟法第43
      6 條之28前段規定，本院依法不得予以審酌，是上訴人此
      部分主張，並非合法。退步言之，縱認本院得予以審酌該
      部分之攻擊防禦方法，然按「就連續發生之債務為保證而
      未定有期間者，保證人得隨時通知債權人終止保證契約。
      」、「前項情形，保證人對於通知到達債權人後所發生主
      債務人之債務，不負保證責任。」民法第754 條第1 項、
      第2 項定有明文。查，依上開規定，須係保證人通知債權
      人終止保證契約，而非主債務人通知終止保證契約，上訴
      意旨表明係訴外人李德康以傳真方式終止上訴人與被上訴
      人間之保證契約，依法自不生終止之效力。再退萬步言之
      ，縱認係上訴人於本件起訴後之「97年12月」間以傳真方
      式通知被上訴人終止兩造間之保證契約，然本件被上訴人
      於原審對上訴人起訴之日期為97年11月14日，有被上訴人
      起訴狀上之本院收狀戳為憑，依民法第754 條第2 項規定
      ，保證人對於通知到達債權人後所發生主債務人之債務，
      不負保證責任，上訴人對於終止意思表示之通知到達被上
      訴人前之主債務人所發生之債務仍應負保證之責。是其該
      部分主張，亦不足以對抗被上訴人。
  (三)上訴人另主張普卡主契約，早於85年訴外人李德康申請萬事
    達金卡時就已終止，上訴人之保證契約基於從屬性原則，應
    隨同主契約一併終止等語，惟查，李德康於82年間向被上訴
    人申請使用萬事達普卡後於85年間申請換發普卡為金卡，於
    93年9 月29日再申請換發金卡為白金卡，已如上述，此為銀
    行業界俗稱之「升等」（即視持卡人之信用情況更換卡片種
    類，例如由普卡升等為金卡，金卡升等為白金卡），持卡人
    得享有較高之信用額度，並可享受較多之服務項目（例如機
    場貴賓室或機場免費接送等），銀行並於核發升等之卡片後
    停用原有等級較低之信用卡，以避免持卡人重複持有多張信
    用卡造成管理上不便，此一換卡行為，實為被上訴人與李德
    康間於82年簽訂信用卡使用契約之延續，在保證人終止契約
    前，並不影響保證契約之效力，但保證人對於保證債務應負
    責任範圍在發卡銀行提高持卡人之信用額度、利率及違約金
    計算方式等增加保證人責任部分，未經保證人同意時，保證
    人僅在原約定範圍內負責，超過原約定範圍者，不負保證責
    任（台灣高等法院暨所屬法院90年法律座談會彙編（91年7
    月）第10-13 頁參照）。上開換卡行為，既僅為被上訴人與
    李德康間於82年簽訂信用卡使用契約之延續，並非終止，則
    上訴人主張此係主契約終止，故保證契約亦應隨之終止云云
    ，洵無足採。
四、綜上，上訴人所陳前開上訴理由，並未具體指出原審判決有
    如何違背法令情事，更未指明原審判決所違反之法令條項或
    其內容以及依訴訟資料有何判決違背法令之具體事實，參諸
    前開說明，自不得謂已合法表明上訴理由，從而本件上訴，
    顯難認為合法，應予駁回。
五、依民事訴訟法第436 條之32第1 項準用同法第436 條之19第
    1 項規定，確定上訴費新臺幣1,500元由上訴人負擔。
六、依民事訴訟法第436 條之32第2 項、第444 條第1 項前段、
    第95條、第78條、第436 條之32第1 項、第436 條之19第1
    項，裁定如主文。
中    華    民    國    98    年    5     月    4     日
              民事第一庭    審判長法  官  李世貴
                                  法  官  黃信滿
                                  法  官  陳翠琪
正本係照原本作成。
本裁定不得抗告。
中    華    民    國    98    年    5     月    5     日
                                  書記官  簡曉君


司法院資訊處製作；財團法人民間司法改革基金會備份。
